臺灣高等法院刑事判決　　　　　　　　99年度上易字第2075號
上　訴　人
即　被　告　陳銓福
選任辯護人　趙建和律師
上列上訴人因妨害自由案件，不服臺灣基隆地方法院99年度易字
第194號，中華民國99年7月30日第一審判決（起訴案號：臺灣基
隆地方法院檢察署96年度偵字第320號），提起上訴，本院判決
如下：
    主  文
原判決撤銷。
陳銓福犯恐嚇危害安全罪，處拘役參拾日，如易科罰金，以新臺
幣壹仟元折算壹日。緩刑貳年。
    事  實
一、緣阮宏斌於民國97年12月間某日，在臺北市○○區○○街27
    2號ＱＳ造型沙龍美髮院結識任設計師之陳銓福配偶蕭姵盈
    ，進而發生性行為。陳銓福於98年3月19日晚間知悉上情後
    ，欲找阮宏斌理論求償，乃於同年3月21日（起訴書、原審
    誤為3月20日）凌晨1時48分許，以蕭姵盈持用門號000000
    0000行動電話去電阮宏斌持用門號0000000000行動電話，告
    知其已悉上情，要求阮宏斌迅速出面解決，因阮宏斌未及時
    提出賠償方案，陳銓福認阮宏斌態度消極，怒由心起，遂基
    於恐嚇之單一犯意，以加害生命、身體之事，於電話中向阮
    宏斌恫稱其知悉阮宏斌之住址、工作地點及車號等個人資料
    、在臺北也有認識的人，命阮宏斌於二日內處理，若未處理
    ，即要其一隻腳及一隻手等語，使阮宏斌心生畏懼。續於同
    年月22日下午17時59分許迄至同日晚間20時46分許止，陳銓
    福以其所持用門號0000000000之行動電話多次撥打至阮宏斌
    持用之上開行動電話，要求阮宏斌當日即至基隆處理賠償事
    宜，經阮宏彬以工作忙碌為由推託，陳銓福乃承前恐嚇犯意
    ，於通話中對阮宏斌恫嚇稱：「你讓我很抓狂，沒給我信哦
    ，你很皮喔」、「別躲了！你躲避不了，你也沒有地方可躲
    ！你很好幹」、「你給我試試看！別惹火我..若惹火我，你
    會更難過，惹火我，我就一條一條的利息加進去，你給的試
    試看」、「我很忍耐兩天給你想了喔，如果是以前，我早跑
    到你那裡了」、「那給我去找你，你著死得很難看」、「你
    頭路還要吃嗎？」，「好，沒關係，你頭路不要吃了，我整
    個濱江市場找到翻過來也要找到你」、「你會怕嗎？沒關係
    ，你要我去找你，不要基隆，那你家裡好了，去你汐止的家
    好嗎？你也羞愧，怕羞愧，那叫你父母出來也是可以」等語
    ，暗示阮宏斌若未於當日出面賠償，將對阮宏斌之人身安全
    有所不利，使阮宏斌心生畏懼，不敢違逆其意，乃於同日晚
    間9時許，趕赴基隆火車站與陳銓福會談。經磋商後近3小時
    後，二人成立和解，由阮宏斌簽發面額30萬元本票與陳銓福
    ，以資賠償。
二、案經阮宏斌訴由臺北市政府警察局信義分局報告臺灣臺北地
    方法院檢察署呈請臺灣高等法院檢察署令轉臺灣基隆地方法
    院檢察署檢察官偵查起訴。
    理  由
一、訊據被告陳銓福就其知悉告訴人阮宏斌與其配偶有染後，即
    以其配偶蕭姵盈持用之手機聯絡阮宏斌，要求阮宏斌出面解
    決，在數次電話中確實因憤怒有對阮宏斌為事實欄所載之恐
    嚇言語，經雙方協調結果，阮宏斌同意簽發30萬元本票以為
    賠償等情，於本院審理中坦承不諱，然辯稱：簽發本票係二
    人面談協調約3小時才做成，其間阮宏斌還討價還價，伊絕
    無以不法手段強制阮宏斌簽發本票等語。經查：
  (一)關於被告陳銓福接續於98年9月21日凌晨、翌日下午17時59
    分起至20時46分止以電話向告訴人阮宏斌為上開恐嚇言語部
    分，除據被告於本院審理中自白外，並據證人阮宏斌於偵查
    中證述明確，且有被告提出蕭姵盈持用之0000000000之通聯
    紀錄（見本院卷第27、28頁）在卷可稽，復有被告陳銓福持
    用之0000000000通聯記錄（見原審卷第36頁）及告訴人阮宏
    斌提出之98年3月22日下午5時許迄至同日晚間9時止通話內
    容之錄音光碟暨譯文（99年度偵字第320號卷第9頁至第14頁
    ）附卷可佐，而上開錄音光碟於偵查中經檢察官勘驗後，其
    譯文與播放光碟勘驗內容相符（參同上偵卷第33頁偵訊筆錄
    ），被告亦承認光碟內容為其與證人阮宏斌之通話無訛，足
    徵被告確為解決阮宏斌與其配偶有染一事而接續於98年3月
    21 日、22日在電話中向證人阮宏斌為上開恫嚇性言語無誤
    。而被告所謂要阮宏斌一隻手一隻腳、頭路要不要吃、要翻
    遍濱江市場把阮宏斌找出來出來、死得很難看等言語，本即
    有威脅生命、身體等意涵存在，且以當時被告甫發覺配偶與
    告訴人阮宏斌有染，其憤怒可見一斑，上開恫嚇言語自足令
    阮宏斌心生畏怖不安，而非一般氣話可堪比擬。
  (二)告訴人與被告立和解書並簽發30萬元本票賠償被告，係雙方
    協調和解結果，與恐嚇、強制罪無涉：
    證人阮宏斌於原審證稱：伊於晚間9點多到基隆火車站，與
    被告談到12點，這3小時內伊有跟被告討價還價等語，足認
    簽署30萬元本票和解乃雙方在基隆火車站協調近3小時始達
    成之結論。雖證人阮宏斌另稱：之前被告於電話中談話，已
    經造成伊心裡的陰影，主觀上認為若不答應被告的要求，可
    能會對自己有不利的影響，因此才會答應被告所提出的和解
    金額而簽立和解書及本票，而伊也是為了保護自己的人身安
    全，才刻意在和解書上載明陳銓福不得對伊有人身安全傷害
    云云（見本院99年7月20日審理筆錄第15頁）。惟查，雙方
    洽談和解地點在基隆火車站，乃人車往來頻仍之公共場所，
    告訴人阮宏斌陳稱先前已經報警且當時還有一名友人盧俊德
    躲在附近，若果告訴人阮宏斌感覺有何不妥或不安，大可呼
    救或斷然離開，其捨此不為，反而與被告交涉近3小時，所
    為何來？參照證人阮宏斌於原審準備程序及偵查中也供述：
    伊有意願與被告和解，在談判中被告心平氣和，沒有其他恐
    嚇脅迫之行為，因晚上9時到基隆火車站，談到12時，中間
    伊一直和被告討價還價，後來因伊感覺累了，且隔天凌晨3
    點還要上班，所以才同意30萬的金額等情，足認被告與告訴
    人在基隆火車站見面即為磋商和解賠償，被告和解過程並再
    無先前電話中所為之恫嚇舉措，且告訴人阮宏斌有意在當日
    將問題解決，故極力與被告就和解金額討價還價，幾經交涉
    ，雙方終以30萬元和解，告訴人阮宏斌出於自由意願與被告
    和解應可認定。至於告訴人阮宏斌所謂被告電話中恐嚇造成
    陰影認為不允恐遭不利云云，此乃告訴人阮宏斌個人臆測之
    詞，再觀之被告於與告訴人見面前所為電話聯繫內容，除上
    開恐嚇言語外，餘皆係強力要求告訴人阮宏斌必須出面，從
    未提及如何處理，更遑論談及簽本票之事，可證被告先前電
    話中恐嚇與事後被告與告訴人和解並簽發本票屬二事，而無
    關連。雖和解書上載明非被告不得對告訴人有人身傷害之條
    款，其固可證明告訴人阮宏斌欲藉和解契約一併預防被告未
    來對告訴人有不利行為，然亦可佐證告訴人阮宏斌在和解當
    時人身意思均處自由狀態，否則，若告訴人阮宏斌意思自由
    遭被告強暴、脅迫，其焉有可能在和解契約中加註保護自己
    之條款。可見98年3月22日告訴人與被告成立和解乃出於自
    由意志，被告並無涉及強制之不法行為。
    綜上所述，被告恐嚇犯行事證明確，應依法論科。
二、核被告陳銓福所為，係犯刑法第305條恐嚇危害安全罪。被
    告為使告訴人出面解決妨害家庭賠償事宜，基於單一恐嚇犯
    意，自98年3月21日凌晨1時48分許至翌日(3月22日)20時46
    分許，以數通電話接續進行恐嚇，其侵害同一法益，數行為
    之時空關係密切，一般社會觀念實難強行分開，應認此數恐
    嚇舉動乃接續實行，而論以接續犯包括一罪。公訴意旨認被
    告前後2次恐嚇，犯意各別，行為有異，應分論併罰，容有
    誤會。
三、原審以被告犯罪事證明確，予以論罪科刑，固非無見。惟查
    ：
    1.被告係自98年3月21日凌晨1時48分以蕭珮盈之手機去電告
      訴人阮宏斌，此有被告提出之遠傳電訊公司蕭珮盈持用00
      00000000號手機之98年3月之通話明細(見本院卷第27頁至
      28頁反面)可證，而被告持用之0000000000與告訴人所使
      用之0000-000000門號，於98年3月20日凌晨，亦無任何通
      聯紀錄，告訴人亦陳稱係於98年3月21日凌晨1點多接獲被
      告來電無誤，原審誤為98年3月20日凌晨，即有未洽。
    2.被告發覺其配偶與告訴人有染後，氣憤之餘固在電話中以
      前述恫嚇言語恐嚇告訴人，但均未提及簽發本票或解決方
      案，被告去電恐嚇告訴人，其用意應在促使告訴人盡快出
      面解決，而非著手佈局強要告訴人簽本票之前階行為。嗣
      被告與告訴人在98年3月22日在基隆火車站協調賠償時，
      被告並無施用任何強暴脅迫手段，業如上述。告訴人對被
      告之妨害家庭行為，被告本有權利要求告訴人賠償，和解
      為解決雙方爭端重要方法，依卷證資料，被告亦無從預見
      告訴人阮宏斌必定拒絕賠償而需要以恐嚇手段逼使告訴人
      簽發本票，原審遽認被告發覺告訴妨害家庭行為去電告訴
      人，因告訴人態度消極，即基於使人行無義務之事出言恐
      嚇告訴人進而逼使告訴人簽發本票，認被告係犯刑法第
      304條第1項之強制罪云云，與事實不符，亦稍嫌速斷。
    從而，被告以原判決有上開違誤為由提起上訴，即有理由，
    自應由本院將原判決撤銷改判。爰審酌被告素行良好，並無
    前科，有本院被告前案紀錄表乙份在卷足憑，本案肇因於告
    訴人阮宏斌與被告之妻有染，於被告聯絡告訴人處理賠償時
    ，因告訴人之態度致被告怒不可遏，始出言恫嚇，其行為雖
    有悖法令，但犯罪動機可以理解，再斟酌恫嚇言語之惡害內
    容尚非至為嚴厲，犯罪所生危害不大，且被告在本院審理中
    就與告訴人因此事件所衍生之相關民刑事糾紛，已經和解，
    告訴人願賠償被告75,000元，並不再追究被告刑責，有和解
    契約書在卷可按，被告犯後態度良好等一切情狀，量處如主
    文第2項所示之刑，並諭知易科罰金之折算標準。末查，被
    告前未曾受有期徒刑以上刑之宣告，其經此教訓後，在本院
    審理中積極與告訴人協調相關賠償事宜，頗有悔意，信無再
    犯之虞，本院認所宣告之刑，以暫不執行為適當，併予宣告
    緩刑2年，以啟自新。
據上論斷，應依刑事訴訟法第369條第1項前段、第364條、第299
條第1項前段，刑法第305條、第41條第1項前段、第74條第1項第
1款，刑法施行法第1條之1，判決如主文。
本案經檢察官陳大偉到庭執行職務。
中    華    民    國    100    年    3    月    30    日
                  刑事第十庭  審判長法  官  宋  祺
                                    法  官  陳明珠
                                    法  官  林孟宜
以上正本證明與原本無異。
不得上訴。
                                    書記官  王靜怡
中    華    民    國    100    年    3    月    30    日